臺灣板橋地方法院刑事判決　　　　　　　95年度訴字第2209號
公　訴　人　臺灣板橋地方法院檢察署檢察官
被　　　告　乙○○
　　　　　　　　　　　樓
上列被告因毒品危害防制條例案件，經檢察官提起公訴（95年度
毒偵字第3966號），本院判決如下：
    主  文
乙○○施用第一級毒品，處有期徒刑捌月。
    事  實
一、乙○○前於民國93年間，因施用毒品案件，經本院依檢察官
    聲請而裁定將其移送勒戒處所觀察、勒戒，因有繼續施用毒
    品傾向，經本院依檢察官聲請以93年度毒聲字第2130號裁定
    令入戒治處所施以強制戒治，後因戒治成效評定合格，於94
    年8 月17日強制戒治期滿執行完畢而出所釋放，由臺灣板橋
    地方法院檢察署檢察官以94年度戒毒偵字第334 號不起訴處
    分書予以不起訴處分確定。乙○○於94年間，復因施用第一
    級毒品海洛因、第二級毒品安非他命案件，經臺灣臺北地方
    法院於94年12月14日以94年度簡字第2929號判決依序判處有
    期徒刑6 月、3 月，處應執行有期徒刑8 月，如易科罰金均
    以銀元300 元折算1 日，於95年2 月27日確定。
二、詎乙○○不知悔改，於前述強制戒治執行完畢釋放後5 年內
    ，明知海洛因為毒品危害防制條例列為第一級毒品，不得施
    用、持有，仍基於施用第一級毒品海洛因之犯意，於95年1
    月27日22時23分許為警採尿回溯24小時內之某時許（扣除到
    案後至採尿時止之人身自由受公權力拘束之無從施用第一級
    毒品海洛因時段），在臺北縣三峽鎮○○路○ 段200 巷4 弄
    17號2 樓住處，以不詳方式，施用第一級毒品海洛因乙次，
    嗣因乙○○為列管毒品人口，為警通知其於上開時日到案採
    尿，發現尿液有海洛因代謝物嗎啡及鴉片陽性反應，始查悉
    上情。
三、案經臺北市政府警察局中正第二分局移送臺灣臺北地方法院
    檢察署檢察官轉呈臺灣高等法院檢察署檢察長令轉臺灣板橋
    地方法院檢察署檢察官偵查起訴。
    理  由
一、訊據被告乙○○矢口否認有施用第一級毒品海洛因之犯行，
    辯稱：伊並未施用海洛因，伊是吃了兩顆安眠藥，還有西藥
    ，是一個鄰居叫甲○○提供，當時她住在臺北縣三峽鎮○○
    路○ 段200 巷4 弄17號5 樓。三軍總醫院醫師可以證明我吃
    很多藥，醫師當時有抽血說我血液有毒品反應云云。
二、經查：
（一）被告因為列管毒品人口，經警通知到案接受尿液檢測，員
      警於95年1 月27日22時23分許採其尿液檢體後，依轄區檢
      察署檢察長之概括授權囑託，將檢體送往臺灣檢驗科技股
      份有限公司檢驗之結果，確有海洛因代謝物嗎啡及鴉片藥
      物陽性反應，此有臺灣檢驗科技股份有限公司於95年3 月
      14日出具之濫用藥物尿液檢驗報告一件在卷可稽，該檢驗
      報告為該公司受轄區檢察長概括授權囑託執行鑑定事務所
      出具之書面鑑定報告，依刑事訴訟法第206 條第1 項、第
      159 條第1 項立法理由說明，有證據能力，又該公司係先
      以酵素免疫分析法（EIA） 篩驗，其尿液中鴉片類藥物（
      可待因、嗎啡）濃度超出檢測範圍時，再以氣相層析質譜
      儀分析法（GC/MS） 確認；其檢驗方法係以「氣相層析儀
      」先將物質氣化後，再經分析管分離，由於各種物質之沸
      點及對管柱之吸附力不同，在經過檢測器（Detector）測
      定後，表現出不同之滯留時間（Retension time），以滯
      留時間來判斷係何種物質；再利用「質譜儀」為檢測器，
      將物質撞擊成碎片，記錄其質譜圖，因每個化合物之鍵結
      能力不同，故不同之物質會有其特定之質譜圖，因此在物
      質之判斷上有如指紋之鑑定，在理論上，扣除人為之因素
      ，其精確度已接近百分之百。且按海洛因經注射或吸入人
      體後，約80% 於24小時內自尿中排出，一般而言，尿液中
      能否驗出嗎啡陽性反應與其投與量、投與途徑、採尿時間
      、個人體質及檢測方法之靈敏度有關，國外曾有文獻報導
      注射六毫克之海洛因鹽酸鹽，其代謝物嗎啡之平均可檢出
      時限約為26小時，此經行政院衛生署藥物食品檢驗局於81
      年9 月8 日以藥檢壹字第8114885 號函敘明綦詳。茲參諸
      海洛因係由嗎啡經化學合成之半人工合成品，其毒性倍於
      嗎啡，其施打或吸食後經人體代謝作用而分解成毒性較低
      之嗎啡，而於尿液中被檢測出，故吸食或施打海洛因或嗎
      啡，在尿液中可以嗎啡形態被檢測出，此為本院職務上已
      知之事實，並經行政院衛生署藥物食品檢驗局上揭函文敘
      明，再衡諸目前一般常見施用之毒品皆係海洛因，甚少或
      甚至未見有施用鴉片或嗎啡者之常情，被告所施用之毒品
      係海洛因之事實，已可認定。
（二）又被告之上開尿液檢體送驗結果既呈嗎啡、鴉片類藥物陽
      性反應，而該結果係採用氣相層析質譜儀法進行確認，已
      足排除被告因服用藥物導致呈毒品偽陽性反應之可能，足
      認被告在經警採尿前之26小時內某時點（扣除到案後至採
      尿時止之人身自由受公權力拘束之無從施用第一級毒品海
      洛因時段），確有施用第一級毒品海洛因之犯行。
（三）至被告雖以其係吃了兩顆安眠藥，還有西藥，是一個鄰居
      叫甲○○提供，當時她住在臺北縣三峽鎮○○路○ 段200
      巷4 弄17號5 樓，伊未施用毒品云云置辯，惟本院根據被
      告所提供之甲○○身分證號碼查詢其戶籍所在地，再傳喚
      證人甲○○到庭作證，而其並未到庭，被告並以電話告知
      本院書記官稱證人甲○○並未居住於戶籍所在地，目前行
      蹤不明等語，有本院電話紀錄查詢表可考。被告前曾因施
      用第一級毒品海洛因、第二級毒品安非他命案件，經臺灣
      臺北地方法院於94年12月14日以94年度簡字第2929號判決
      依序判處有期徒刑6 月、3 月，處應執行有期徒刑8 月，
      如易科罰金均以銀元300 元折算1 日，於95年2 月27日確
      定，有臺灣高等法院被告全國前案紀錄表可憑，被告當知
      悉海洛因為毒品危害防制條例列管之第一級毒品，被告任
      意服用藥物，既不能明確說明所服用西藥或安眠藥之學名
      稱，就其所稱有利人證亦無調查之可能，本院自無從以其
      空言抗辯而為被告有利之事實認定。
（四）綜上，本件檢察官就被告犯罪事實已完盡舉證責任，被告
      上開辯詞無從動搖檢察官之舉證，本件罪證明確，被告犯
      行堪以認定。
三、被告乙○○前因施用毒品案件，經本院依檢察官聲請而裁定
    將其移送勒戒處所觀察、勒戒，因有繼續施用毒品傾向，經
    本院依檢察官聲請以93年度毒聲字第2130號裁定令入戒治處
    所施以強制戒治，後因戒治成效評定合格，於94年8 月17日
    強制戒治期滿執行完畢而出所釋放，由臺灣板橋地方法院檢
    察署檢察官以94年度戒毒偵字第334 號不起訴處分書予以不
    起訴處分確定，有灣高等法院被告全國前案紀錄表可按。被
    告係於強制戒治執行完畢釋放後5 年內再犯施用第一級毒品
    之犯行，依毒品危害防制條例第23條第2 項規定，係犯毒品
    危害防制條例第10條第1 項之施用第一級毒品罪。被告於施
    用毒品海洛因而持有該毒品之低度行為，應為施用之高度行
    為所吸收，不另論罪。爰審酌被告前因施用毒品犯行，經強
    制戒治後，仍不知警惕，竟又施用足以導致精神障礙、性格
    異常，甚至造成生命危險之毒品，戕害一己之身心健康，對
    社會治安可能之危害程度非微，兼衡其於犯罪後之態度等一
    切情狀，量處如主文所示之刑，以示懲儆。
四、又被告乙○○於94年間，雖因施用第一級毒品海洛因、第二
    級毒品安非他命案件，經臺灣臺北地方法院於94年12月14日
    以94年度簡字第2929號判決依序判處有期徒刑6 月、3 月，
    處應執行有期徒刑8 月，如易科罰金均以銀元300 元折算1
    日，於95年2 月27日確定，但查其該案施用海洛因之犯罪時
    間為94年9 月29日16時許為警採尿時回溯96小時內之某時，
    有判決網路查詢列印本可參，從而無論前案判決之最初送達
    時間是否晚於被告本案犯罪時間，以被告前後案之犯罪時間
    相隔近4 個月觀之，顯非基於概括犯意所為，彼此之間當無
    修正前刑法第56條所定連續犯之同一案件關係，是本院應就
    本件被告被訴施用第一級毒品海洛因罪行予以實體審究，附
    此說明。
據上論斷，應依刑事訴訟法第299 條第1 項前段，刑法第11條前
段，毒品危害防制條例第10條第1 項，判決如主文。
本案經檢察官郭學廉到庭執行職務。
中　　華　　民　　國　　96　　年　　5 　　月　　28　　日
                  刑事第一庭    法　官  陳恆寬
                                法  官  陳福來
                                法  官  張江澤
以上正本證明與原本無異
如不服本判決應於送達後10日內向本院提出上訴狀
                                書記官　張惠芳
中　　華　　民　　國　　96　　年　　6 　　月　　1 　　日
附錄本案論罪科刑法條全文：
毒品危害防制條例第10條
施用第一級毒品者，處六月以上五年以下有期徒刑。
施用第二級毒品者，處三年以下有期徒刑。
